【裁判字號】    89,上易,846
【裁判日期】    890516
【裁判案由】    妨害名譽
【裁判全文】
臺灣高等法院臺中分院刑事判決                    八十九年度上易字第八四六號
    上  訴  人  臺灣臺中地方法院檢察署檢察官
    上  訴  人
    即  被  告  丙○○
    選任辯護人  陳坤榮
右上訴人，因被告妨害名譽案件，不服臺灣臺中地方法院八十八年度易字第三七九七
號，中華民國八十九年二月二十九日第一審判決（起訴案號：臺灣臺中地方法院檢察
署八十八年度偵字第二一０七八號），提起上訴，本院判決如左：
    主      文
上訴駁回。
    事實及理由
一、本案經本院審理結果，認第一審判決以上訴人即被告（下稱被告）丙○○意圖散
    布於眾，而指摘足以毀損他人名譽之事，處拘役二十日，如易科罰金，以三百元
    折算一日，其認事用法及量刑均無不當，應予維持，並引用第一審判決書記載之
    事實、證據及理由（如附件）。
二、被告上訴意旨略以：被告之夫張國榮私下向告訴人即出租人乙○○表示終止租約
    ，告訴人以電話通知被告立即搬遷，被告事出突然即於三月二十一日著手搬遷，
並於三月二十四日請水電工人拆除電燈等物後，發覺電動吸塵器等物不見，該房
    屋且經告訴人換鎖，經向水電工人查詢無著後，乃向告訴人之妻探詢，經其妻表
    明未見該等物品後，被告便至該店後走一圈，未能發現該等物品後，即離開該店
    ，翌日被告請告訴人點交房屋未成後，以存證信函通知告訴人，表明不再負點交
    返還之責任，函內且未指告訴人為小偷，可見被告並無妨害名譽之犯行，本案原
    審之證人羅春桂，係告訴人之妻，難免偏頗。偵查中之證人陳錫墩、劉瑞棋之證
    詞，並不足取。又告訴人所指之犯罪時間下午七、八時，被告帶孩子去看病，不
    可能同時去妨害名譽。且犯罪地點非公眾場所，因而被告應係無罪云云。檢察官
    亦經告訴人之請求，提起上訴，其理由略謂原審之量刑過輕云云。經查，被告於
    八十八年三月二十四日如何因尋找吸塵器等物無著後，妨害告訴人之名譽之情事
    ，迭據告訴人於偵審中指證明確，並經證人羅春桂、陳秀華、陳錫墩先後於偵查
    中、原審證稱屬實，參以被告於偵查中自承於該日晚上始至告訴人之處所等情（
    參見偵查卷十三、十四頁），原審因而認定被告確有妨害名譽之犯行，已於理由
    內詳細載明認定之依據，告訴人亦於本院八十九年四月二十日調查時，再為同一
    內容之指稱，可見告訴人之指稱核與事實相符，自堪採信。
三、次查，證人陳秀華、羅春桂、陳錫墩於偵查中係不同期日到庭證稱，其證稱內容
    既相符，自堪採信。而證人劉瑞棋所證稱內容係三月二十五日上午之情事，該部
    分證詞既未經檢察官採認，但亦不能因而認陳秀華三人之證詞不可採。況被告所
    辯稱陳秀華並非當日在場之老婦，並未提出證據以供調查，被告亦坦承三月二十
    四日曾至證人陳錫墩住處找尋無著後，始至告訴人處所找尋而發生本案，可見證
    人陳錫墩之證詞至為客觀，自堪採信。又證人陳秀華於原審時為同一內容之陳稱
    ，被告除空口否認外，復無法舉出其所稱之另位婦人之姓名住址以供調查，可見
    被告上開辯稱難以採信。再者，告訴人於八十八年三月十六日即起訴請求被告遷
    讓房屋（參見偵查卷二五頁），並於被告三月二十二日搬遷後之二十四日即換鎖
    ，則被告既無任何憑證下，在陳錫墩住處尋找無著後，仍至告訴人之處所，對著
    告訴人之妻羅春桂等不特定人面前，指摘告訴人係小偷，偷他的東西，自堪認被
    告有妨害名譽之犯行。被告雖又辯稱告訴人之處所，並非不特定人得共聞之場所
    ，但依被告所提之相片，可知該場所係對外營業之場所，隨時任何人得進出，則
    被告上開所辯，仍難採取。至被告所辯其所發之存證信函，並未指稱告訴人係小
    偷乙節，經核仍難為被告有利之認定。且被告所辯當日晚上其帶小孩看病（參見
    原審卷二一、二二頁），經核對時間為十九時二十三分，與本案時間並非完全衝
    突，且佐以告訴人所稱該診所距離其家約一公里（參見原審卷十二頁背面），被
    告如認該事實有利，何以於原審僅提出該看病資料，並聲請傳喚證人陳秀華而已
    ，卻未聲請傳喚該診所之人員作證，上訴本院時仍無其他舉證，可見該掛號看診
    之事實，仍難為被告有利之認定。
四、綜上所述，原審因而為被告有罪之諭知，並量處拘役二十日，且諭知易科罰金之
    折算標準，經核並無不合。被告徒以上開理由，提起上訴，空言否認犯罪，自為
    無理由，其上訴應予駁回。至告訴人以被告連續妨害其名譽，原審量刑過輕而請
    求檢察官上訴，但並未提出被告連續妨害名譽之事證以供調查，而依證人劉瑞棋
    於偵查中之證詞，難認被告於三月二十五日另有妨害名譽之犯行。且雙方間因承
    租房屋而生爭執，民事訴訟已有判決，被告復已搬遷，原審因而量處被告拘役二
    十日，量刑自屬允當，檢察官以上開理由上訴，亦為無理由，其上訴仍應駁回。
據上論結，應依刑事訴訟法第三百七十三條、第三百六十八條，判決如主文。
本案經檢察官甲○○到庭執行職務
中      華      民      國    八十九     年      五       月    十六    日
                                  臺灣高等法院臺中分院刑事第二庭
                                        審判長法  官  羅  禮  政
                                              法  官  陳  欣  安
                                              法  官  蔡  聰  明
右正本證明與原本無異。
不得上訴。
                                              書記官    瑞  芳
中      華      民      國    八十九     年      五       月     十七   日
附錄：本案論罪科刑法條全文
刑法第三百十條：
意圖散布於眾而指摘或傳述足以毀損他人名譽之事者，為誹謗罪，處一年以下有期徒
刑、拘役或五百元以下罰金。
散布文字、圖畫犯前項之罪者，處二年以下有期徒刑、拘役或一千元以下罰金。
對於所誹謗之事，能證明其為真實者，不罰。但涉於私德而與公共利益無關者，不在
此限。
                                          Ｉ


司法院資訊處製作；財團法人民間司法改革基金會備份。
